【裁判字號】    98,訴,350
【裁判日期】    980316
【裁判案由】    毒品危害防制條例
【裁判全文】
臺灣臺中地方法院刑事判決               98年度訴字第350號
公  訴  人  臺灣臺中地方法院檢察署檢察官
被      告  甲○○
上列被告因違反毒品危害防制條例案件，經檢察官提起公訴（97
年度毒偵字第5919號），被告於準備程序中就被訴事實為有罪之
陳述，經告以簡式審判之旨，並聽取意見後，本院合議庭裁定由
受命法官獨任進行簡式審判程序，判決如下：甲○○施用第一級
    主    文
毒品，累犯，處有期徒刑壹年。
    犯罪事實
一、甲○○前於民國90年間，因施用毒品案件，經本院裁定令入
    勒戒處所施以觀察、勒戒，因認無繼續施用毒品之傾向，於
    90年2月2日執行完畢釋放；復因施用毒品案件，經本院裁定
    令入戒治處所施以強制戒治，於91年3月12日停止處分出所
    並付保護管束，於91年6月22日期滿執行完畢，刑罰部分，
    經本院以90年度訴字第1895號分別判處有期徒刑1年1月、6
    月，應執行有期徒刑1年6月確定；另因竊盜案件，經本院以
    90年度易字第546號判處有期徒刑1年4月，並經臺灣高等法
    院臺中分院（下稱臺中高分院）駁回上訴確定；復因違反槍
    砲彈藥刀械管制條例案件，經本院以90年度訴字第1736號案
    件，判處有期徒刑3月，併科罰金新臺幣（下同）3萬元確定
    ；再因竊盜案件，經本院以91年度易字第141號判處有期徒
    刑10月確定；上開各罪經裁定應執行有期徒刑3年9月確定，
    嗣於93年11月19日假釋付保護管束，嗣經撤銷假釋，應執行
    殘刑有期徒刑11月又13日；復於94年間因施用第一、二級毒
    品案件，經本院以94年度訴字第2655號分別判處有期徒刑8
    月、4月，施用第一級毒品部分嗣經上訴，經臺中高分院撤
    銷原判決，判處有期徒刑1年確定，並與施用第二級毒品判
    處有期徒刑4月部分，定應執行刑為有期徒刑1年3月；復因
    竊盜案件，經本院以95年度易字第400號案件，判處有期徒
    刑5月確定，並與上開施用第一、二級毒品判處有期徒刑部
    分，定應執行刑為有期徒刑1年6月；上開各罪嗣經分別減刑
    為有期徒刑6月、2月、2月又15日，經裁定應執行有期徒刑9
    月確定；復因詐欺案件，經本院以96年度易字第297號判處
    有期徒刑6月，嗣經減刑為有期徒刑3月確定，並與上開各罪
    及前揭殘刑接續執行，於97年4月10日縮刑期滿執行完畢。
    詎其仍不知悔改，於97年10月21日13時許，在其位在臺中縣
    沙鹿鎮○○街38號住處內，以將海洛因摻水置入注射針筒，
    再以注射針筒注射之方式，施用第一級毒品海洛因1次。嗣
    因甲○○另涉毒品案件為警詢問時，並經其同意採尿送驗，
    結果呈可待因、嗎啡陽性反應而查知上情。
二、案經臺中市警察局移送臺灣臺中地方法院檢察署檢察官偵查
    起訴。
    理    由
一、訊據被告甲○○對其於前揭時、地，施用第一級毒品海洛因
    1次之犯罪事實坦承不諱，且其為警查獲時，所採尿液送中
    山醫學大學附設醫院檢驗結果，呈可待因、嗎啡陽性反應等
    情，有該院檢驗科藥物檢測中心出具之尿液檢驗報告1紙存
    卷可稽，而海洛因施用入人體後水解還原成嗎啡，再循嗎啡
    之代謝方式排出體外，已據行政院衛生署藥物食品檢驗局（
    81）藥檢壹字第006431號函說明綦詳，顯見被告關於曾於上
    開時、地施用第一級毒品海洛因1次之自白，應與事實相符
    。
二、按毒品危害防制條例於92年7月9日修正公布，自93年1月9日
    施行，其中第20條、第23條將施用毒品之刑事處遇程序，區
    分為「初犯」及「5年內再犯」、「5年後再犯」。依其立法
    理由之說明：「初犯」，經觀察、勒戒或強制戒治後，應為
    不起訴處分或不付審理之裁定；「5年內再犯」者，因其再
    犯率甚高，原實施之觀察、勒戒及強制戒治既已無法收其實
    效，爰依法追訴或裁定交付審理。至觀察、勒戒或強制戒治
    執行完畢釋放後，「5年後再犯」者，前所實施之觀察、勒
    戒或強制戒治已足以遮斷其施用毒品之毒癮，為期自新及協
    助其斷除毒癮，仍適用「初犯」規定，始應先經觀察、勒戒
    、強制戒治之程序。從而依該次修正後之規定，僅限於「初
    犯」及「5年後再犯」2種情形，應先經觀察、勒戒或強制戒
    治之程序，此乃該條例第10條之例外規定。倘被告於5年內
    已再犯施用毒品，經依法追訴處罰，縱其第3次（或第3次以
    上）再度施用毒品之時間，在初犯經觀察、勒戒或強制戒治
    執行完畢釋放5年以後，因與單純之「5年後再犯」之情形有
    別，不合於「5年後再犯」之例外規定；且因已於「5年內再
    犯」，顯見其再犯率甚高，原實施觀察、勒戒或強制戒治，
    已無法收其實效，即應回歸原則性規定，由檢察官逕行起訴
    ，依該條例第10條處罰，最高法院95年度臺非字第134號裁
    判可資參照。查被告前於90年間，因施用毒品案件，經本院
    裁定令入勒戒所觀察、勒戒，因認無繼續施用毒品之傾向，
    於90年2月2日執行完畢釋放。復因施用毒品案件，經本院裁
    定令入戒治處所施以強制戒治，於91年3月12日停止處分出
    所並付保護管束，於91年6月22日期滿執行完畢，並經本院
    以90年度訴字第1895號分別判處有期徒刑1年1月、6月；復
    於94年間因施用第一、二級毒品案件，經本院以94年度訴字
    第2655號分別判處有期徒刑8月、4月，施用第一級毒品部份
    嗣經上訴，經臺中高分院撤銷原判，改判有期徒刑1年，並
    與施用第二級毒品判處有期徒刑4月部分，定應執行刑為有
    期徒刑1年3月確定等情，有臺灣高等法院被告前案紀錄表及
    臺灣臺中地方法院檢察署刑案資料查註紀錄表各1份存卷可
    佐，則被告於本案犯罪事實欄所載時、地再犯施用第一級毒
    品罪，雖距91年6月23日強制戒治執行完畢釋放之時間，已
    在5年以後，惟其自91年6月22日起之5年內已再犯施用毒品
    經依法訴追處罰，揆諸上開最高法院判決意旨，本案仍應予
    以依法論科，合先敘明。
三、核被告所為，係犯毒品危害防制條例第10條第1項之施用第
    一級毒品罪。被告因施用而持有毒品行為，本應以持有論，
    惟持有後進而施用，其持有之低度行為應被施用之高度行為
    所吸收，故不再另論其持有毒品罪。被告前因施用第一、二
    級毒品案件，經本院以90年度訴字第1895號分別判處有期徒
    刑1年1月、6月，應執行有期徒刑1年6月確定；另因竊盜案
    件，經本院以90年度易字第546號判處有期徒刑1年4月，並
    經臺中高分院駁回上訴確定；復因違反槍砲彈藥刀械管制條
    例案件，經本院以90年度訴字第1736號判處有期徒刑3月，
    併科罰金3萬元確定；再因竊盜案件，經本院以91年度易字
    第141號判處有期徒刑10月確定；上開各罪經裁定應執行有
    期徒刑3年9月確定，嗣於93年11月19日假釋付保護管束，嗣
    經撤銷假釋，應執行殘刑有期徒刑11月又13日；復於94年間
    因施用第一、二級毒品案件，經本院以94年度訴字第2655號
    分別判處有期徒刑8月、4月，施用第一級毒品部分嗣經上訴
    ，經臺中高分院撤銷原判決，改判有期徒刑1年確定，並與
    施用第二級毒品判處有期徒刑4月部分，定應執行刑為有期
    徒刑1年3月；復因竊盜案件，經本院以95年度易字第400號
    案件，判處有期徒刑5月確定，並與上開施用第一、二級毒
    品判處有期徒刑部分，定應執行刑為有期徒刑1年6月；上開
    各罪嗣經分別減刑為有期徒刑6月、2月、2月又15日，經裁
    定應執行有期徒刑9月確定；復因詐欺案件，經本院以96年
    度易字第297號判處有期徒刑6月，嗣經減刑為有期徒刑3月
    確定，並與上開各罪及前揭殘刑接續執行，於97年4月10日
    縮刑期滿執行完畢之事實，有臺灣高等法院被告前案紀錄表
    及臺灣臺中地方法院檢察署刑案資料查註紀錄表各1份在卷
    可參，其受有期徒刑之執行完畢後，5年以內再故意犯本案
    有期徒刑以上之罪，為累犯，應依刑法第47條第1項之規定
    ，加重其刑。爰審酌被告施用毒品，經觀察、勒戒及強制戒
    治及法院論罪科刑後，仍不知戒惕，一再施用，無視於毒品
    對於自身健康之戕害及國家對於杜絕毒品犯罪之禁令，不知
    戒除惡習，惡性非輕，然念及坦承犯行，態度良好，其施用
    毒品並無危害他人等一切情狀，量處如主文所示之刑，以資
    懲儆。
四、據上論斷，應依刑事訴訟法第273條之1第1項、第299條第1
    項前段，毒品危害防制條例第10條第1項，刑法第11條前段
    、第47條第1項，判決如主文。
本案經檢察官乙○○到庭執行職務。
中    華    民    國    98  年      3    月    16     日
                 刑事第三庭        法  官  李慧瑜
以上正本證明與原本無異。
如不服本判決，應於收受送達後10日內向本院提出上訴書狀（應
敘述具體理由並附繕本）。
上訴書如未敘述理由，應於上訴期間屆滿後20日內補提理由書於
本院。
中    華    民    國    98  年      3    月    16     日
                                   書記官  陳青瑜
附錄本判決論罪科刑法條
毒品危害防制條例第10條：
施用第一級毒品者，處6月以上5年以下有期徒刑。
施用第二級毒品者，處3年以下有期徒刑。


司法院資訊處製作；財團法人民間司法改革基金會備份。
